【裁判字號】    94,訴,244
【裁判日期】    951120
【裁判案由】    履行契約等
【裁判全文】
臺灣臺北地方法院民事判決               94年度訴字第244號
原      告  日盛印製廠股份有限公司
法定代理人  戊○○
訴訟代理人  丁榮聰律師
被      告  Oss  Eiend.
法定代理人  甲○○ ○○○○○.
訴訟代理人  陳黛齡律師
訴訟代理人  楚曉雯律師
被      告  橋樑印刷機材有限公司
法定代理人  丙○○
訴訟代理人  郭世昌律師
上列當事人間請求履行契約等事件，本院於民國95年11月6日言
詞辯論終結，判決如下：
    主      文
原告之訴及假執行聲請均駁回。
訴訟費用由原告負擔。
    事實及理由
一、被告Grafimec AS公司於本院審理中之民國94年12月2日更名
    為Oss  Eiendom公司（下稱AS公司），而其公司同一性並未
    變更等情，有卷附公司變更登記事項表可憑（見本院卷第15
    2至153頁、第179頁），合先陳明。
二、查，原告主張AS公司為一未經我國認許之外國公司，委由被
    告橋樑印刷機材有限公司（下稱橋樑公司）代理出售海德堡
    菊全四色平版印刷機（機號541252，型號：Heidelberg CD1
    02-4，下稱系爭印刷機）予其，因AS公司未依約給付該印刷
    機配備致其受有損害，爰依買賣契約訴請被告應連帶賠償其
    損害等情（見本院卷第4至8頁起訴狀）。足見本件訴訟既係
    基於買賣契約及民法施行細則第15條規定而提起，且依該買
    賣契約第11條約定，兩造亦合意因該契約涉訟時由本院為管
    轄法院（見本院卷第14頁），則本院就本件訴訟自有管轄權
    （民事訴訟法第24條規定參照），故AS公司抗辯本院無管轄
    權云云，即無可取，次予敘明。
三、原告主張：AS公司於民國93年2月間，委由橋樑公司代理以
    歐元520,000元出售系爭印刷機予伊，惟該印刷機於同年5
    月間運抵伊公司組裝完成後，發現該印刷機竟缺少「不停機
    飛達與收紙」裝置之配備，則被告自應依約連帶給付伊該配
    備；如被告不為給付時，致伊因裝該「不停機收紙裝置」支
    出新台幣（下同）1,881,704元；而該印刷機原廠亦無法為
    伊加裝「不停機飛達裝置」，致伊受有損害1,501,199元；
    另因該印刷機於保固期間內，因該機之收紙台關刀瑕疵修復
    、風管破裂及更換中央幫浦IC板而支出工資計12,700元，自
    屬可歸責於被告所致。爰依民法施行細則第15條及債務不履
    行損害賠償請求權，提起本訴等情。並於本院聲明：(一)被告
    應給付原告系爭印刷機「不停機飛達與收紙」配備；(二)如前
    項給付不能時，被告應連帶給付原告3,382,903元，及加計
    自不能履行日翌日起算之法定遲延利息。(三)被告應連帶給付
    原告12, 700元及自93年8月11日起算之法定遲延利息。
    (四)願供擔保請准宣告假執行。
四、被告則以：(一)AS公司部分：伊係出售系爭印刷機予橋樑公司
    ，再由橋樑公司出售予原告，伊與原告間並無系爭買賣契約
    存在，是原告提起本訴，顯無理由；(二)橋樑公司部分：伊協
    同原告至挪威觀看並試用系爭印刷機後，原告方同意購買系
    爭印刷機並簽約，故伊代理出售並交付之系爭印刷機，本即
    未含不停機飛達及收紙裝置，伊自無給付該裝置或賠償損害
    之義務；另原告並未叫修，伊無從得知該機器有瑕疵情形，
    是伊並無給付工資之義務；各等語，資為抗辯。並於本院聲
    明：
    (一)原告之訴及假執行聲請均駁回。(二)如受不利之判決，願供
    擔保請准宣告免為假執行。
五、查，原告與橋樑公司於93年2月間，以歐元520,000元簽訂系
    爭印刷機買賣合約（下稱系爭買賣契約），而該印刷機於93
    年4月27日運抵台灣，並於同年5月初完成裝機等情，有卷附
    買賣合約書可憑（見本院卷第12至14頁），並為兩造所不爭
    執，堪信為真。
六、本件應審究者為(一)系爭印刷機買賣契約係存在於原告與AS公
    司，抑或是原告與橋樑公司間？(二)又原告購買系爭印刷機是
    否含「不停機飛達與收紙」裝置？(三)另原告因修理系爭印刷
    機而支出工資部分是否應由被告負擔？茲分別論述如下：
(一)、系爭印刷機買賣契約存在於原告與AS公司，抑或是原告與橋
    樑公司間？
    1.查，系爭買賣契約僅有原告與橋樑公司簽名，並無AS公司
      之簽章乙節，有卷附買賣契約可參（見本院卷第14頁），
      雖系爭買賣契約內載AS公司代理人橋樑公司（見本院卷第
      12頁），然AS公司否認曾授權橋樑公司代理簽訂系爭買賣
      契約，且橋樑公司亦未提出經AS公司授權其代理簽訂系爭
      買賣契約或出售系爭印刷機之相關證據資料，足見橋樑公
      司顯非AS公司之代理人甚明。
    2.次查，系爭印刷機係由AS公司以歐元480,000元出售予橋
      樑公司乙情，有卷附發票、橋樑公司電子郵件、信用狀及
      匯出匯款申請書可稽（見本院卷第154至173頁）；再參酌
      系爭買賣契約係由橋樑公司自以AS公司代理人身份（見本
      院卷第12頁之買賣合約書）與原告簽訂，並以歐元520,00
      0元出售系爭印刷機予原告（見本院卷第13頁之系爭買賣
      契約第2條約定），且橋樑公司並保證於系爭買賣契約簽
      訂時起5年內，若經原告要求，其即以15,000,000元購回
      系爭印刷機（見本院卷第14頁之系爭買賣契約第9條約定
      ）等情以觀，若橋樑公司為AS公司之代理人，則系爭買賣
      契約記載出售價格應為歐元480,000元，怎會是歐元520,0
      00元？又橋樑公司僅為代理人而非出售人，其豈會同意於
      原告請求時，即以15,000,000元價格買回系爭印刷機之可
      能？可見系爭印刷機應係AS公司出售予橋樑公司後，再由
      橋樑公司轉售予原告至明。是AS公司抗辯：伊係出售系爭
      印刷機予橋樑公司，並非出售予原告等語，要屬可取。
    3.依上說明，系爭印刷機既係由橋樑公司出售予原告，則系
      爭買賣契約當是存在於原告與橋樑公司間，而非原告與AS
      公司間已明。是原告主張：系爭買賣契約係存在於伊與AS
      公司間云云，即無可採。
(二)、原告購買系爭印刷機是否含「不停機飛達與收紙」裝置？
    1.查，觀諸系爭買賣契約第8條約定：「．．．交付之機器
      與甲方（指原告）赴挪威所查看之機器同一無誤」（見本
      院卷第13頁），可知系爭買賣契約之買賣標的物即橋樑公
      司協同原告至挪威AS公司所檢測之印刷機。
    2.次查，橋樑公司所交付予原告之系爭印刷機即為原告至挪
      威檢測之同一印刷機，且原告至挪威檢測之系爭印刷機本
      即不含「不停機飛達及收紙」裝置等情，業經證人（即原
      告印刷場之技師）乙○○到庭證述明確（見本院卷第108
      頁），核與證人（即前橋樑公司協同原告至挪威檢測該印
      刷機之員工）己○○證述情節相符（見本院卷第108頁反
      面），可證系爭印刷機本即不含「不停機飛達與收紙」裝
      置之配備。
    3.原告雖主張；系爭買賣契約第1條約定，該印刷機配備含
      有「不停機飛達與收紙」裝置云云，固據提出系爭買賣契
      約為證（見本院卷第12頁）。但：
      (1)、解釋意思表示，應探求當事人之真意，不得拘泥於所
          用之辭句，民法第98條定有明文。又，契約應以當事
          人立約當時之真意為準，而真意何在，又應以過去事
          實及其他一切證據資料為斷定之標準，不能拘泥文字
          致失真意（最高法院19年上字第453號判例意旨參照
          ）。
      (2)、查，原告原係欲以歐元535, 000元向橋樑公司購買另
          一機號「541477」（其餘型號與系爭印刷機均相同）
          之印刷機（見本院卷第51頁），嗣因該印刷機放置在
          法國，而該國適逢勞工運動，必須無限期延緩交付印
          刷機，經橋樑公司與原告協同後，經徵得原告同意後
          ，始至挪威檢測系爭印刷機等情，為兩造所不爭執；
          經本院互核系爭該2份買賣合約書內容，關於機器配
          備均屬定型化契約（見本院卷第12至13頁、第51  至
          52頁），且有無含「不停機飛達與收紙」裝置之印刷
          機價格顯屬不同，否則系爭買賣契約第8條何需特別
          載明「．．．交付之機器與甲方（指原告）赴挪威所
          查看之機器同一無誤」（見本院卷第13頁）？可知橋
          樑公司出售並交付之系爭印刷機自當以挪威檢測之該
          台印刷機（包含配備在內）為系爭買賣契約之標的至
          明。故橋樑公司抗辯：因行政作業疏失，致未將該「
          不停機飛達與收紙」配備刪除乙事，自屬可採。
      (3)、準此，系爭買賣契約既已特別約明買賣標的物為「挪
          威所查看之機器」，則系爭印刷機於挪威經原告檢測
          時本即無「不停機飛達與收紙」裝置，此亦為原告所
          明知，是原告再執系爭買賣契約未予刪除之機器配備
          「不停機飛達與收紙」條款，主張系爭印刷機應含有
          「不停機飛達與收紙」裝置云云，顯無可取。
(三)、原告因修理系爭印刷機而支出工資部分是否應由被告負擔？
    原告主張：系爭印刷機於保固期間內，因收紙台關刀瑕疵修
    復、風管破裂及更換中央幫浦IC板而支出工資計12,700元云
    云，固據提出維修報告單、收據為證（見本院卷第22至24頁
    ）。然查：
    1.觀諸上列維修報告單雖記載關刀整修、吹風管更換日期雖
      分別為93年7月16日及17日、同年月21日（見本院卷第22
      至23頁），惟橋樑公司否認原告曾通知系爭印刷機有瑕疵
      需維修乙事，且原告亦未證明曾通知橋樑公司修復系爭印
      刷機，而橋樑公司不為修復時，始另行叫修乙情；參諸上
      列維修報告單除工資外，尚有零件費用，衡情系爭印刷機
      於保固期間內既有瑕疵事項，原告理當告知橋樑公司予以
      免費維修，而原告卻捨此途逕自行找他人修理，可見原告
      顯係為節省零件費用（見本院卷第13頁系爭買賣契約第6
      條約定，系爭印刷機於保固期間內，不限時數提供人力維
      修，但需酌收零件工本費用）而未告知橋樑公司修復至明
      。是以，原告既為節省零件費用而另找他人致支出工資費
      用，自非屬橋樑公司所應負之保固責任（此觀系爭買賣契
      約第6條約定自明）。
    2.另觀諸原告所提之更換中央幫浦IC板支出工資3,000元收
      據（見本院卷第24頁），僅載有「因印刷機修理IC零件」
      等字樣，亦無法證明是因系爭印刷機瑕疵所需修理IC零件
      而支出費用，且該收據記載之收款人丁○○即為原告員工
      （見本院卷第107頁），則丁○○既係原告員工，其為原
      告維修系爭印刷機本即屬於其勞務範疇，焉有再行令橋樑
      公司支付工資之理？是原告主張此部分工資亦應由橋樑公
      司支付云云，自無足取。
七、從而，原告依民法施行細則第15條及債務不履行損害賠償請
    求權，訴請(一)被告應給付其系爭印刷機「不停機飛達與收紙
    」配備；(二)如前項給付不能時，被告應連帶給付其3,382,90
    3元，及加計自不能履行日翌日起算之法定遲延利息。(三)被
    告應連帶給付其12,700元及自93年8月11日起算之法定遲延
    利息；均無理由，應予駁回。又原告之訴既經駁回，則其假
    執行之聲請即失所附麗，應併予駁回。
八、本件事證已臻明確，兩造其餘攻擊或防禦方法，經本院審酌
    後，認均與本件之結論無涉，茲不再一一論述，併予敘明。
九、據上論結，本件原告之訴為無理由，依民事訴訟法第78條，
    判決如主文。
中    華    民    國    95    年    11    月    20    日
                  民事第一庭    法  官  楊絮雲
以上正本係照原本作成
如對本判決上訴，須於判決送達後20日內向本院提出上訴狀
中    華    民    國    95    年    11    月    20    日
                                書記官  高秋芬


司法院資訊處製作；財團法人民間司法改革基金會備份。
